【裁判字號】    92,易,2311
【裁判日期】    920922
【裁判案由】    傷害
【裁判全文】
臺灣板橋地方法院刑事判決                        九十二年度易字第二三一一號
    公  訴  人  臺灣板橋地方法院檢察署檢察官
    被      告  甲○○
                乙○○
右列被告因傷害案件，經檢察官提起公訴（九十二年度偵字第六八七一號），本院判
決如左：
    主  文
甲○○共同傷害人之身體，處拘役伍拾玖日，如易科罰金以佰元折算壹日。
乙○○傷害人之身體，處拘役貳拾日，如易科罰金以佰元折算壹日。
    事  實
一、甲○○（原姓名為張淑君，後改名為甲○○）、乙○○二人原係址設臺北縣新莊
    市○○路二二二號二樓財團法人野崎君子文教基金會之同事，彼二人於民國九十
    一年十一月二十九日下午四時許，在上址雙方因細故而發生爭吵，甲○○竟基於
    傷害之犯意，與基於傷害犯意之乙○○互毆，致甲○○受有右眼部及頭皮瘀血之
    傷害；甲○○不甘示弱，打電話叫姓名年籍住址不詳綽號「阿偉」之成年男子一
    名前來上址，甲○○即與該「阿偉」基於接續傷害乙○○之犯意聯絡，彼二人再
    徒手毆打乙○○，由「阿偉」抓乙○○的頭去撞鐵門與牆壁，甲○○則踹乙○○
    身體，致乙○○受有頭部外傷併臉部、頭皮多處挫瘀腫、前額紅腫三Ｘ三公分、
    右眼眶鼻側瘀青腫五Ｘ四公分、左頂骨處血腫四Ｘ四公分、右頂骨處血腫四Ｘ四
    公分之傷害。
二、案經乙○○、甲○○訴由臺北縣政府警察局新莊分局報告臺灣板橋地方法院檢察
    署檢察官偵查起訴。
    理  由
一、被告甲○○經合法傳喚未到庭應訊，惟彼之前在警詢與偵查中均矢口否認有何傷
    害犯行，辯稱：「我並未毆打被告乙○○」云云。再訊據被告乙○○固坦承於右
    開時地與同事即被告甲○○因細故發生口角，被告甲○○與另一名綽號「阿偉」
    之成年男子打彼，彼因自衛而有將被告甲○○之手撥開等情，惟矢口否認有何傷
    害犯行，辯稱：「當時我是有作自衛的動作，我只是防衛我自己而將被告甲○○
    的手撥開，至於是否有打到她我不清楚。」云云。惟查：
（一）被告乙○○如何於右開時地，與同事即被告甲○○因細故發生口角，彼即毆打
      被告甲○○，致被告甲○○受有右眼部及頭皮瘀血之傷害等情，迭據被告甲○
      ○於警詢及偵查中指訴稽詳（見偵查卷第十四至十九頁、第三十二至三十三頁
      、第三十七至三十八頁）。況證人吳肇宏當時曾看到被告乙○○打被告甲○○
      之肚子、臉頰等情，亦據證人吳肇宏在偵查中證述明確（見偵查卷第三十八頁
      反面）。足徵被告甲○○有關被告乙○○毆打彼之指訴，並非無稽。況被告甲
      ○○確因被告乙○○之前開傷害行為，致被告甲○○受有右眼部及頭皮瘀血之
      傷害等情，亦有卷附財團法人恩主公醫院出具之甲種診斷證明書一紙可稽（見
      偵查卷第二十頁）。又被告乙○○雖辯稱彼係基於正當防衛云云，惟按正當防
      衛以遇有現在不法之侵害為前提，如不法侵害尚未發生，即無防衛可言，有最
      高法院二十七年上字第二八七九號判例可資參照；又正當防衛之防衛行為須具
      有「必要性」，亦即其防衛之反擊行為，須出於必要，如為防衛自己或他人之
      權利，該項反擊行為顯然欠缺必要性，非不可排除，即不能成立正當防衛，以
      阻卻違法；再衡之一般社會經驗法則，互毆係屬多數動作構成單純一罪而互為
      攻擊之傷害行為，縱令一方先行出手，而還擊一方在客觀上茍非單純僅對於現
      在不法之侵害為必要排除之反擊行為，因其本即有傷害之犯意存在，則對其互
      為攻擊之還手反擊行為，自無主張防衛權之餘地（最高法院七十九年度臺上字
      第三十八號判決、八十四年度臺非字第二０八號判決參照）。本件係被告乙○
      ○先行毆打被告甲○○等情，迭據被告甲○○指訴明確，抑且，證人吳肇宏曾
      看到被告乙○○打被告甲○○之肚子、臉頰等情，亦據證人吳肇宏證述明確如
      前，益徵被告乙○○係基於傷害之犯意毆打被告甲○○，則被告乙○○主張彼
      之行為係出於正當防衛云云，顯與事實不符，並不足採。
（二）再被告甲○○如何於右開時地與被告乙○○互毆後，被告甲○○再與綽號「阿
      偉」之成年男子共同傷害被告乙○○，即由「阿偉」抓被告乙○○的頭去撞鐵
      門與牆壁，被告甲○○則踹被告乙○○身體等情，迭據被告乙○○於警詢、偵
      審中指訴稽詳（見偵查卷第三至十一頁、第三十二至三十三頁、第三十七至三
      十八頁、本院九十二年八月二十一日審判筆錄），核與證人朱至誠在偵查中證
      述之情節相符（見偵查卷第三十七頁反面）。況被告乙○○確因被告甲○○與
      綽號「阿偉」之成年男子之前開傷害行為，致被告乙○○受有頭部外傷併臉部
      、頭皮多處挫瘀腫、前額紅腫三Ｘ三公分、右眼眶鼻側瘀青腫五Ｘ四公分、左
      頂骨處血腫四Ｘ四公分、右頂骨處血腫四Ｘ四公分之傷害等情，亦有卷附財團
      法人新泰綜合醫院出具之甲種診斷證明書一紙可稽（見偵查卷第十三頁）。此
      外，復有被告乙○○受傷害後所拍攝之受傷情形照片多幀在卷可稽（見偵查卷
      第三十四至三十五頁）。故被告甲○○確有於右開時地，以事實欄一所載之方
      式，與綽號「阿偉」之成年男子共同傷害被告乙○○之犯行，事證明確，堪以
      認定。
綜上諸情參互以析，被告所辯，無非事後畏罪卸責之虛詞，本案事證明確，被告犯行
堪以認定，應予依法論科。
二、核被告乙○○、甲○○所為，均係犯刑法第二百七十七條第一項之普通傷害罪。
    被告甲○○與綽號「阿偉」之成年男子間就傷害被告乙○○部分，有犯意之聯絡
    及行為分擔，為共同正犯。爰審酌被告二人係同事關係，竟僅因細故而互毆，且
    被告甲○○與綽號「阿偉」之成年男子共同傷害被告乙○○，惡性不輕，又被告
    翠臻先行毆打被告甲○○，再被告犯後均飾詞卸責、毫無悔意、態度不佳，不互
    相談和解賠償事宜，且觀諸被告二人之受傷情形，以被告乙○○受傷情形較為嚴
    重等一切情狀，量處如主文所示之刑，並各諭知易科罰金之折算標準，以資懲儆
    。
三、被告甲○○經合法傳喚無正當理由不到庭，本院認係應科拘役之案件，故不待其
    陳述逕行判決。
據上論斷，應依刑事訴訟法第二百九十九條第一項前段、第三百零六條，刑法第二十
八條、第二百七十七條第一項、第四十一條第一項前段，罰金罰鍰提高標準條例第一
條前段、第二條，判決如主文。
本件經檢察官蘇揚旭到庭執行職務。
中      華      民      國      九十二      年      九    月    二十二  日
                            臺灣板橋地方法院刑事第四庭
                                法  官  許  必  奇
右正本證明與原本無異。
如不服本判決應於送達後十日內向本院提出上訴狀。
                                書記官  金  和  國
中      華      民      國      九十二      年      九    月    二十二  日
附錄：
刑法第二百七十七條第一項：
傷害人之身體或健康者，處三年以下有期徒刑，拘役或一千元以下罰金。


司法院資訊處製作；財團法人民間司法改革基金會備份。
